行　政　法　院　判　決　　　　　　　　　　　　　八十七年度判字第一一七四號
　　原　　　告　甲○○
　　被　　　告　財政部臺北市國稅局
右當事人間因綜合所得稅事件，原告不服行政院中華民國八十七年二月十三日台八十
七訴字第○六六七五號再訴願決定，提起行政訴訟，本院判決如左︰
　　主  文
原告之訴駁回。
　　事  實
緣原告八十三年度綜合所得稅結算申報，關於列舉扣除額項下之捐贈部分，列報新台
幣（下同）九○○、○○○元。被告財政部台北市國稅局初查，以原告及其配偶劉吉
馨對中國殘障福利協會之捐贈，因該協會嫌販售捐贈收據，且原告未能提示捐贈系
爭款項之資金流程，乃否准認列。原告不服，申經復查結果，未准變更，提起訴願、
再訴願，遞遭決定駁回，遂提起行政訴訟。茲摘兩造訴辯意旨如次：
原告起訴意旨略謂︰一、所得稅法第十七條第一項第二款第二目第一小目明定「對教
育、文化、公益、慈善機關或團體之捐贈，」得申報為列舉扣除額。惟對捐贈之方式
則未明定，遍觀有關法令並無規定不得以現金為捐贈方式，原告所提出銀行活儲之提
款資料中之日期、金額均與交付捐贈對象財團法人中國殘障福利協會所開具收據之日
期及金額相符，且捐贈日之前後日期均無同額之提存資料；再則原告並未在銀行開立
支票存款帳戶，而活儲帳戶又無法開具支票，不以現金捐贈又豈能以支票為之﹖原告
之主張竟稱尚難證明確有捐贈之事實，豈非對市井小民苛責，且強人所難﹖二、中國
殘障福利協會既經原查機關認定係合法之財團法人，其主管之有關機關自應有適當之
規範，原查機關查稱未列報為收入，該協會之漏報自應依稅法規定以漏報處理，原查
又稱該協會以遭人檢舉販賣收據，未經查明事實即認為原告無捐贈之事實﹖又原查機
關以通知該協會提供有關帳冊供核，稱因該協會已他遷不明無從查證，即不予採據。
試問原告所提出之流程若不能採信，尚須何種流程始能採信﹖原查機關既已查明該協
會有漏報捐贈之事實，又為何再歸責原告﹖三、財政部六十八年一月十一日台財稅第
三○一八一號函及六十八年五月三日台財稅第三二八三一號函均釋示：填發收據單位
所填發之收據如有不實，應由填發單位負其法律上責任。原查及其上級機關不依上開
函釋追究責任，僅輕輕一言「他遷不明」即可免責，原查及其上級機關豈非玩法﹖原
告又豈知該協會經人檢舉，再則如一般人經人檢舉違法而未經查明或經法院判決，是
否即可由任一機關或單位認定為違法或犯法﹖行政法院八十五年度判字第五八九號判
決：「違章事實之認定須憑證據，不得出於臆測。此證據法則，自為行政訴訟所適用
。（本院六十一年判字第七○號判例參照）」原處分及原決定機關未依上開函釋追究
該協會，而對原告予以補稅處分，豈非本末倒置。再則原告已提出提現捐贈之銀行存
摺（因未使用支票）及該協會之收據為憑，而原處分及原決定機關未經查證即行駁回
，實難甘服。為此請求判決將原決定及原處分均予撤銷等語。
被告答辯意旨略謂︰一、按「二扣除額：納稅義務人就左列標準扣除額或列舉扣除額
擇一減除外，並減除特別扣除額。．．．(二)列舉扣除額：1.捐贈：對於教育、文化、
公益、慈善機關或團體之捐贈總額最高不超過綜合所得總額百分之二十為限。．．．
。」固為所得稅法第十七條第一項第二款第二目第一小目所規定。惟對於捐贈之事實
，應由主張之當事人負舉證責任，倘所提之證據，不足以證明其所主張之事實，即不
能認其主張為真實。二、本件原告列報捐贈之中國殘障福利協會，雖已向主管機關內
政部辦理立案登記，惟原告未能提示捐贈系爭款項資金流程，原核定乃否准認列系爭
捐贈九○○、○○○元。三、經查原告雖主張確有捐贈系爭款項，惟所提示之相關資
金流程，係屬現金提領，尚難證明該筆現金支出確供捐贈之事實。次查該協會當年度
對於捐贈收入並未列報為收入，且遭人檢舉販賣收據，經本局通知該協會提供系爭捐
贈款項之入帳紀錄供核，因該協會已他遷不明無從查證，該協會負責人翟平洋亦經台
灣台北地方法院八十六年度偵字第六八○五號起訴在案，是原告之主張尚難採據。原
核定剔除系爭捐贈，並無違誤，應予維持。綜上論述：原處分及所為復查、訴願、再
訴願決定並無違誤，請准判決駁回原告之訴等語。
　　理  由
按對於教育、文化、公益、慈善機構或團體之捐贈總額最高不超過綜合所得總額百分
之二十為限，得申報為列舉扣除額，自個人綜合所得稅總額中減除，為行為時所得稅
法第十七條第一項第二款第二目第一小目前段所定。本件原告八十三年度綜合所得稅
結算申報，關於列舉扣除額項下之捐贈部分，列報對中國殘障福利協會之捐贈九○○
、○○○元，被告以該協會對捐贈收入均未申報，復未能提出說明，乃未准認列。原
告不服，申經復查決定，未准變更，乃循序提起行政訴訟，主張：其確有捐贈事實，
此有銀行領取現金存摺及該協會出具之收據影本可證云云。惟查原告所提示之相關資
金流程，係屬現金提領，尚難證明該筆現金支出確供捐贈之事實。又該協會當年度對
於捐贈收入並未列報為收入，且遭人檢舉販賣捐贈收據，經被告通知該協會提供系爭
捐贈款項之入帳紀錄供核，因該協會已他遷不明無從查證，且該協會負責人翟平洋亦
經台灣台北地方法院檢察署八十六年度偵字第六八○五號起訴在案，有該起訴書附原
處分卷可稽。原告所提之捐贈收據，係屬私文書，應由舉證人證其真正，而原告未能
證明其確有捐贈即該協會收支捐款，且原告將巨額捐款之現金支付，亦不合常理。原
告之主張尚難採據。從而，被告剔除系爭捐贈部分，並無違誤，一再訴願決定遞予維
持，亦無不合。原告起訴意旨，難謂有理由，應予駁回。
據上論結，本件原告之訴為無理由，爰依行政訴訟法第二十六條後段，判決如主文。
中    華    民    國     八十七      年      六      月      十八       日
                    行 政 法 院 第 二 庭
                                審 判 長 評  事      徐  樹  海
                                         評  事      鄭  淑  貞
                                         評  事      蔡  進  田
                                         評  事      彭  鳳  至
                                         評  事      黃  合  文
右  正  本  證  明  與  原  本  無  異
                                         法院書記官  王  福  瀛
中    華    民    國     八十七      年      六      月      十八       日
